【裁判字號】    89,交上訴,37
【裁判日期】    890613
【裁判案由】    業務過失致死
【裁判全文】
臺灣高等法院高雄分院刑事判決                    八十九年度交上訴字第三七號
    上  訴  人  台灣屏東地方法院檢察署檢察官
    被      告  甲○○
右上訴人因被告業務過失致死案件，不服臺灣屏東地方法院八十九年度交訴字第十號
中華民國八十九年二月二十三日第一審判決（起訴案號：臺灣屏東地方法院檢察署八
十八年度偵字第八一七八號；移送併辦案號：同檢察署八十九年偵字第八四號），
提起上訴，本院判決如左：
      主  文
原判決撤銷。
甲○○從事業務之人，因業務上之過失致人於死，處有期徒刑玖月，緩刑參年。
     事  實
一、甲○○係計程車司機，平日以載送客人為業，為從事駕駛業務之人，於民國八十
    八年十一月十四日下午七時許，駕駛車牌號碼ＰＴ─三四七號營業小客車，由屏
    東縣內埔鄉榮華村往龍泉東向行駛，途經屏東縣內埔鄉大新村西溪巷一號前時，
    本應按當地最高速限四十公里以下之速度行駛，並注意遵行車道，而當時天候晴
    、光線為夜間有照明、路面乾燥、道路無障礙且視距良好，並無不能注意之情形
    ，詎其疏未注意前揭規定，反以時速五十至六十公里之速度逾越中心線前進，適
    有白月治騎乘無車牌、未開大燈之輕機車自對向駛至，白女亦疏未注意靠右行駛
    ，致兩車均煞車不及，而發生車禍，白月治及其附載之乙○○因而人車倒地，白
    月治頭部受傷，於送醫後仍因頭部外傷併腦挫傷、腹部挫傷、股骨骨折，延至同
    日晚上十一時三十分不治死亡，並使乙○○因而受有腹部鈍傷併內出血、腸穿孔
    、腸系膜撕裂傷、臉部多處擦傷及撕裂傷。又甲○○於肇事後即報警處理自首，
    接受裁判。
二、案經臺灣屏東地方法院檢察署檢察官相驗後自動檢舉偵查起訴及乙○○訴由同檢
    察署檢察官移請併辦。
     理  由
一、前揭駕車肇事致人死傷之犯罪事實，業據被告甲○○於原審及本院審理時供承不
    諱，核與被害人白月治之家屬丙○○及告訴人乙○○所述之情節相符，並有道路
    交通事故調查報告表及現場照片七幀附卷可稽，且被害人白月治確係因本件車禍
    受傷死亡、乙○○確係因本件車禍受有前述傷害，亦經檢察官督同法醫人員相驗
    屬實，製有勘驗筆錄、驗斷書、相驗屍體證明書及乙○○提出之診斷證明書附卷
    可憑。
二、按汽車在雙向二車道行駛時，應在遵行車道內行駛，道路交通安全規則第九十七
    條第一款定有明文。又行車速度，依標誌之規定，道路交通安全規則第九十三條
    定有明文。依當時天候晴、光線為夜間有照明、路面乾燥、道路無障礙且視距良
    好，並無不能注意之情形，其竟疏於注意前揭規定，超速並跨越中心線，撞及被
    害人白月治及乙○○，並致被害人白月治死亡、乙○○受有輕傷害，其有過失，
    甚為明顯，且本件經送請台灣省高屏澎區車輛行車事故鑑定委員會結果，亦同此
    認定，有該委員會鑑定意見書一份存卷可參。故被害人白月治之死亡及被害人乙
    ○○之受有傷害（此部分業經乙○○於八十九年一月三十一日提出告訴；見八十
    九年偵字第八四號偵查卷第三頁），既因被告之過失行為所致，兩者顯有有相
    當因果關係。又被害人白月治雖未開大燈、且未靠右行駛，同有過失，惟此無卸
    於被告之過失責任，事證明確，其犯行堪以認定。
三、被告甲○○係計程車司機，平日以載送客人為業，為從事駕駛業務之人。核被告
    甲○○所為，係犯刑法第二百七十六條第二項之業務過失致人於死罪及第二百八
    十四條第二項前段之業務過失傷害罪。其一過失行為同時致一人死亡、一人受傷
    ，係一行為觸犯數罪名，應依想像競合犯之例，從一重之過失致人於死罪處斷。
    又被告於肇事後，即報警處理，自首並接受裁判，有相驗案件初步調查報告表、
    道路交通事故調查報告表報案人欄在卷可稽，應依刑法第六十二條前段之規定，
    減輕其刑。公訴人雖未就被告甲○○之業務過失傷害部分起訴，惟此部分與業務
    過失致死之犯罪事實事實具有想像競合上之一罪關係，本院自得併予審理。
四、原審予以論科，固非無見，惟查原審就被告甲○○業務過失傷害部分未予審究，
    尚有未洽，檢察官上訴請求就被告甲○○業務過失傷害部分併案審判，為有理由
    ，自應予以撤銷改判。審酌被告甲○○之過失程度，被害人白月治亦同有過失，
    事後已與被害人白月治家屬達成和解，有和解書在卷可憑，其尚未與被害人乙○
    ○達成和解，犯後坦承犯行，態度良好等一切情狀，爰量處有期徒刑九月。
五、次查被告甲○○未曾受有期徒刑以上刑之宣告，此有本院被告全國前案紀錄表在
    卷可稽，其犯罪後已知所悔悟，並已與死者家屬和解理賠，本院認其經此教訓後
    ，當知警愓，應無再犯之虞，因認其所宣告之刑，以暫不執行為適當，爰仍依原
    判併諭知緩刑三年。
據上論斷，應依刑事訴訟法第三百六十九條第一項前段、第三百六十四條、第二百九
十九條第一項前段，刑法第二百七十六條第二項、第二百八十四條第二項前段、第六
十二條前段、第七十四條第一款，罰金罰鍰提高標準條例第一條前段，判決如主文。
本案經檢察官林應華到庭執行職務。
中    華    民    國     八十九     年       六       月       十三     日
                              臺灣高等法院高雄分院刑事第八庭
                                  審判長法官  郭雅美
                                        法官  洪兆隆
                                        法官  張盛喜
右正本證明與原本無異。
如不服本判決，應於判決送達後十日內向本院提出上訴狀，其未述理由者並應於提
出上訴狀後十日內向本院補提理由書（應附繕本)。
                                      書記官  鄭翠芬
中    華    民    國     八十九     年       六       月       十四     日
附錄本案論罪科刑條文：
刑法第二百七十六條第二項：從事業務之人，因業務上之過失犯前項之罪者，處五年
以下有期徒刑、拘役或三千元以下罰金。
       Ｋ


司法院資訊處製作；財團法人民間司法改革基金會備份。
